【裁判字號】    98,抗,1006
【裁判日期】    981028
【裁判案由】    沒入保證金
【裁判全文】
臺灣高等法院刑事裁定                  98年度抗字第1006號
抗  告  人
即  具保人  乙○○
                      之2
被      告  甲○○
上列抗告人即具保人因被告違反毒品危害防制條例案件，不服臺
灣臺北地方法院中華民國98年9 月15日所為沒入具保人保證金之
裁定（98年度訴字第1200號），提起抗告，本院裁定如下：
    主  文
原裁定撤銷。
    理  由
一、原裁定意旨略以：抗告人即具保人乙○○因被告涉犯違反毒
    品危害防制條例案件，前經檢察官指定保證金新臺幣（下同
    ）二萬元，由具保人繳納現金後，免除被告羈押。茲該被告
    逃匿，爰依刑事訴訟法第118 條、第121 條第1 項規定，裁
    定將原繳納上開保證金沒入。
二、本件抗告意旨略以：被告已於98年9 月16日上午四時許，為
    臺灣板橋地方法院檢察署通緝到案，沒入保證金不合法，特
    此提起抗告云云。
三、經查：按具保之被告逃匿者，應命具保人繳納指定之保證金
    額，並沒入之。保證金已繳納者，沒入之，刑事訴訟法第11
    8條第1項固定有明文。惟按因具保停止羈押之被告，經依法
    傳拘未獲，倘未通知具保人限期命將被告送案無效果前，不
    得逕沒入具保人之保證金（參照司法院70年10月28(70)廳刑
    一字第1104號函）。查本件被告因違反毒品危害防制條例案
    件，前經台灣台北地方法院檢察署檢察官諭知交保二萬元，
    而由抗告人繳納該保證金後，免於羈押，有該刑事保證金收
    據影本乙紙在卷可參，嗣被告因所涉毒品危害防制條例案件
    ，經原審依起訴書所載被告地址：台北市○○區○○路153
    巷17之2 號4 樓寄送98年8 月3 日開庭之通知書，有該送達
    證書附卷可憑，然被告在偵查中並未攜帶身分證件，亦有內
    勤訊問筆錄可佐，而被告戶籍址係設在台北縣淡水鎮○○路
    187 巷37號4 樓，此有法務部戶役政連結作業系統個人基本
    資料附卷可稽，原審未按被告戶籍地址寄送上開開庭通知書
    ，於法已有未合。嗣被告果未於98年8 月3 日到庭，原審乃
    通知抗告人於同年8 月26日偕同被告到庭，然該通知書於同
    年8 月17日寄存送達在安平派出所，亦有原審送達證書附卷
    可參，按寄存送達自寄存之日起，經十日發生效力，此觀刑
    事訴訟法第62條準用民事訴訟第138 條第2 項規定可明，故
    上開通知書於同年8 月27日始生合法送達之效力，是抗告人
    自無從協力查尋、促請被告於同年8 月26日出庭應訊，原審
    逕予沒入其保證金，其程序尚難謂屬完備，抗告意旨雖未及
    此，惟原審裁定既有上開可議之處，自屬無可維持，應由本
    院將原裁定撤銷，又被告已於98年9 月16日經通緝到案，並
    入監執行，此有通緝案件移送書及本院被告前案紀錄表在卷
    可佐，被告既已緝獲到案，自不得再補行裁定沒入具保人所
    繳納之保證金（最高法院93年度台非字第50號判決意旨參照
    ），併予敘明。
四、據上論斷，依刑事訴訟法第413條前段，裁定如主文。
中    華    民    國    98    年    10    月    28    日
                  刑事第十九庭審判長法  官  鄧振球
                                    法  官  彭幸鳴
                                    法  官  彭政章
以上正本證明與原本無異。
不得再抗告。
                                    書記官  杜宜寧
中    華    民    國    98    年    10    月    28    日


司法院資訊處製作；財團法人民間司法改革基金會備份。
